【裁判字號】    95,訴,1942
【裁判日期】    951026
【裁判案由】    侵權行為損害賠償
【裁判全文】
臺灣板橋地方法院民事判決              95年度訴字第1942號
原      告  乙○○
訴訟代理人  林財生律師
被      告  甲○○
                        5樓
上列當事人間請求侵權行為損害賠償事件，經本院於民國95年10
月26日言詞辯論終結，判決如下：
    主  文
被告應給付原告新台幣壹佰零陸萬玖仟零參拾元，及自民國九十
五年三月四日起至清償日止按年息百分之五計算之利息。
原告其餘之訴駁回。
訴訟費用由被告負擔。
本判決第一項於原告以新台幣壹拾壹萬元供擔保後，得假執行。
原告其餘假執行之聲請駁回。
    事實及理由
一、本件被告未於言詞辯論期日到場，核無民事訴訟法第386 條
    各款所列情形，爰依原告聲請，由其一造辯論而為判決。
二、原告起訴主張：
  (一)緣被告甲○○於民國94年10月25日晚上8 時55分許，駕駛車
    號AH-5017 號自用小客車（下稱A 車），沿台北縣五股鄉○
    ○路往成泰路方向行駛，行經台北縣五股鄉○○路22號前，
    本應注意汽車除行駛於單行道或指定行駛於左側車道外，在
    未劃標線之道路，應靠右行駛，且行駛於未劃設車道或分向
    線之郊區道路，時速不得逾40公里，依當時情形，並無不能
    注意情事，在其右側亦無其他車輛併行之特殊情況下，竟疏
    於注意靠右行駛，且超速行使，撞及由被害人劉雨青騎乘沿
    台北縣五股鄉○○路往觀音山方向行駛之車號OYG- 070號重
    型機車（下稱B 車），致劉雨青飛落10公尺外而死亡。
  (二)原告為被害人劉雨青之母，本件交通事故，依台北縣區道路
    車輛行車事故鑑定報告認，二車均未靠右行駛為肇事原因，
    固非無見，惟查依該事故現場圖分析，被告於事故發生地留
    有長達6.2 公尺之煞車痕，足證事發時其車速之快，原鑑定
    意見，就其車速並未予分析，又該事故發生時，被害人劉雨
    青所騎機車，遭撞到地後，仍向後滑行近10公尺始靜止，足
    以證明被告車速遠遠超過速限及劉雨青之車速，被告對該事
    故，應負大部分之過失責任。
  (三)被告因過失撞及被害人劉雨青，並致劉雨青人車飛落10公尺
    外而死亡，已構成侵權行為，原告依民法第184 條第1 項前
    段、第191 條之2 、第192 條第1 項、第194 條規定，自得
    請求被告賠償殯葬費、扶養費用與精神慰撫金，損害明細如
    下：
  殯葬費：原告支出劉雨青之殯葬費計25萬元。
  扶養費用：原告係50年5 月15日出生，於94年10月25日被害
    人劉雨青發生本件車禍死亡時，為44歲之人，依台閩地區91
    年簡易生命表，44歲女性平均餘命為44.31 年，而原告有4
    名子女（其中1 於人101 年10月11日成年），是劉雨青對原
    告之扶養義務於101 年10月11日前為1/3 ，101 年11月11日
    後至原告餘命終期間為1/4 ，再依內政部統計處公布之台北
    縣地區人民92年平均消費支出為70萬6,525 元，平均每戶3.
    53人，平均每人每年支出為20萬146 元，依霍夫曼計算式扣
    除中間利息，原告受侵害之扶養權為128 萬8,059 元（原告
    於本院95年10月26日審理時當庭更正，惟並未同時擴張之
    聲明）。
  精神慰撫金：被害人劉雨青為原告長子，原告為單親家庭，
    獨立扶養子女成人，茹苦含辛，幸撫育被害人成年，方得分
    擔家計，竟遽意外身亡，白髮送黑髮，人間至痛，爰請求精
    神慰撫金200萬元。
  (四)又被害人劉雨青身故，原告與劉雨青之父，共同領得強制責
    任保險金140 萬元，是原告請求之損害賠償金額應扣除上開
    保險金之半數，即為276萬8,590元。
  (五)為此，依據侵權行為之法律關係，請求被告給付276 萬8,59
    0 元，及自起訴狀繕本送達翌日（即95年3 月4 日）起至清
    償日止按年息5%計算之利息。
三、按「汽車除行駛於單行道或指定行駛於左側車道外，在未劃
    標線之道路，應靠右行駛」，道路交通安全規則第95條第1
    項定有明文。經查原告主張被告甲○○於94年10月25日晚上
    8 時55分許，駕駛A 車），沿台北縣五股鄉○○路往成泰路
    方向行駛，行經台北縣五股鄉○○路22號前，本應注意汽車
    除行駛於單行道或指定行駛於左側車道外，在未劃標線之道
    路，應靠右行駛，依當時情形，並無不能注意情事，在其右
    側亦無其他車輛併行之特殊情況下，竟疏於注意靠右行駛，
    撞及由被害人劉雨青騎乘沿台北縣五股鄉○○路往觀音山方
    向行駛之B 車，致被害人劉雨青死亡之事實，有附於台灣板
    橋地方法院檢察署94年相字第1440號相驗卷第55至61頁之相
    驗屍體證明書、驗斷書各1 件為證，並被告於台灣板橋地方
    法院檢察署檢察官偵查94年12月27日偵查時自認：我承認行
    駛時是比較靠中線等語相符（詳該署94年偵字第15846 號卷
    第86頁，並據本院依職權調閱上開卷宗查證無訛），且依附
    於上開偵查卷宗第19頁之道路交通事故現場圖所繪，事發地
    點之路道為為6 公尺，而被告所駕駛A 車留有左煞車痕5.9
    公尺，起點距其行向右側路邊緣3.1 公尺，右煞車痕長6.2
    公尺，起點距右邊緣1.8 公尺，衡情煞車痕係輪胎煞車所造
    成，而自用小客車車身相當於左右輪胎間之軸距（包含輪台
    寬度），則被告所駕駛A 車左側車身已逾越道路中心線3 公
    尺處，核屬違反上開道路交通安全規則之規定，且無不能注
    意之事情，並與被害人劉雨青之死亡間有相當因果關係，自
    應負過責侵權行為之損害賠償責任。
四、次按汽車煞車距離、行車速度及道路摩擦係數對照表，係交
    通主管機關參照美國西北大學研究之車速測定量規，及國內
    外關於摩擦係數之資料，所求出並研訂之數據，以供汽車肇
    事時，鑑定之參考，依該對照表，可從汽車之煞車距離，亦
    即在路面上所遺留煞車痕跡之長度，換算出行車速度。原告
    雖主張：被告除未靠右行駛外，且亦超速高速行駛云云。惟
    查依照道路交通事故現場圖所繪，被告所駕駛A 車留有左煞
    車痕5.9 公尺，右煞車痕長6.2 公尺，依據上開對照表顯示
    被告車速在40公里以下，此外，原告復未能舉證被告有超速
    行駛之違規行為，自難認被告之行駛於越肇事路段有逾越速
    限40公里之情事。復查證人甘如虹於94年10月26日警訊中證
    稱：當時我在永和吃完飯返五股，行經泰山明志路由新莊思
    路方向往五股成泰路方向行駛，並左轉林登路，在離成泰路
    、登林路口50公尺前，劉雨青駕駛重型機車快速（時速約50
    公里）從我右方超車等語（詳94年偵字第1440號相驗卷第10
    -11 頁），則被害人劉雨青於事故發生前曾有超速行駛之情
    事，至為明確。復查依附於94年偵字第18546 號偵查卷第47
    、49頁之現場照片觀之，被告所駕駛上開自用小客車左前大
    燈塌陷，顯然二車擦撞點在被告所駕駛上開自用小客車左前
    大燈處，然因被告駕車僅逾越肇事地點登林路中心線約10公
    分，被害人劉雨青亦應騎乘機車逾越中心線，二車方產生擦
    撞，是被害人劉雨青亦有未靠右行駛之行為。本院因認被害
    人劉雨青就本件交通事故之損害，亦應負50% 之與有過失責
    任。
五、再按因故意或過失，不法侵害他人之權利者，負損害賠償責
    任；汽車、機車或其他非依軌道行駛之動力車輛，在使用中
    加損害於他人者，駕駛人應賠償因此所生之損害；不法侵害
    他人致死者，對於支出殯葬費之人，亦應負損害賠償責任；
    被害人對於第三人負有法定扶養義務者，加害人對於該第三
    人亦應負損害賠償責任；不法侵害他人致死者，被害人之父
    母、子女及配偶雖非財產上之損害，亦得請求賠償相當金額
    ，民法第184 條第1 項前段、第191 條之2 前段、第192 條
    第1 、2 項及194 條分別定有明文。查被告違反交通安全規
    則駕駛汽車撞及被害人劉雨青所騎乘之機車，造成被害人劉
    雨情死亡，原告為被害人劉雨青之母親，已據提出戶口名簿
    1 件在卷為證，自得依上開規定請求被告賠償，茲將原告所
    受之各項損害，分項析述之：
  (一)殯葬費部分：原告主張其支出殯葬費25萬元之事實，已據提
    出萬安生命事業機構禮儀服務繳款單1 件為證，自堪信其受
    有支出25萬元殯葬費用之損害。
  (二)扶養費用部分：查原告係50年5 月15日出生，於94年10月25
    日被害人劉雨青發生本件車禍死亡時，為44歲之人，依台閩
    地區91年簡易生命表，44歲女性平均餘命為44.31 年，而原
    告有4 名子女（其中1 人於101 年10月11日成年），有戶口
    名簿1 件在卷足憑，是劉雨青對原告之扶養義務於101 年10
    月11日前為1/3 ，101 年11月11日後至原告餘命終期間為1/
    4 ，再依內政部統計處公布之台北縣地區人民92年平均消費
    支出為70萬6,525 元，平均每戶3.53人，平均每人每年支出
    為20萬146 元，依霍夫曼計算式扣除中間利息，原告受扶養
    權利之損害為128 萬8,059 元（計算式詳附表）。
  (三)精神慰撫金部分：查被害人劉雨青為原告之長子，被害人劉
    雨青因本件交通事故死亡，衡諸社會一般通念，原告精神上
    應受有相當之痛苦，本院審酌原告為單親母親，獨立撫養4
    名子女，被告係國中肄業，家境小康，及兩造之身分地位、
    經濟狀況等一切情狀，認原告主張其所受精神上之損害為
    200萬元，核屬相當。
  (四)綜上所述，原告所受之損害合計為353萬8,059元。
六、又按損害之發生或擴大，被害人與有過失者，法院得減輕賠
    償金額或免除之。民法第217 條第1 項定有明文。查被告未
    於劃標線之道路，應靠右行駛，致與被害人劉雨青發生本件
    交通事故，固應負侵權行為損害賠償責任，惟被害人劉雨青
    於本件交通事故前曾超速行駛，且未靠右行駛，就本件交通
    原因之發生與損害之擴大，亦應負50% 之與有過失責任，已
    如前述，且台灣省台北縣區車輛行車故發鑑定委員會亦認二
    車均未靠右行駛，同為肇事原因，亦有該會94年11月23日出
    具之鑑定意見附於94年度偵字第18546 號卷第77頁足憑，本
    院認應減輕被告甲○○50% 之賠償責任，較為合理。依此計
    算，原告得請求之金額應為176 萬9,030 元【計算式：0000
    000*(1-50%)=0000000，元以下四捨五入】。
七、末按保險人依強制汽車責任保險法規定給付之保險金，視為
    加害人或被保險人損害賠償金額之一部分；加害人或被保險
    人受賠償請求時，得扣除之，強制汽車責任保險法第32條定
    有明文。查本件被害人劉雨青死亡後，由其父母親（即訴外
    人劉仁和與原告）各領得70萬元之保險金（合計為140 萬元
    ）之事實，已據原告陳述甚明，則原告所得請求賠償之金額
    應再扣除70萬元，是原告得請求之賠償應為106萬9,030元。
八、從而，原告依據侵權行為之法律關係，請求被告給付106 萬
    9,030 元，及自95年3 月4 日即起訴狀繕本送達翌日起至清
    償日止按年息5%計算之利息，為有理由，應予准許，逾此之
    請求，即屬無據，應予駁回。又原告陳明願供擔保請准為假
    執行之宣告，就其勝訴部分，核無不合，爰酌定相當之擔保
    金額（約本院判決勝訴金額之10%）， 准許之。至於原告敗
    訴部分，其假執行之聲請亦失所附麗，應併予駁回。
九、結論：原告之訴為一部有理由、一部無理由，依民事訴訟法
    第79條、第390 條第2 項，判決如主文。
中    華    民    國    95    年    10    月    26    日
                  民事第三庭    法  官  何君豪
以上正本係照原本作成
如對本判決上訴，須於判決送達後20日內向本院提出上訴狀
中    華    民    國    95    年    10    月    26    日
                            書記官  蕭興南


司法院資訊處製作；財團法人民間司法改革基金會備份。
